臺灣桃園地方法院行政訴訟判決　
110年度交字第520號
原      告  群翊工業股份有限公司

法定代理人  陳安順  
訴訟代理人  彭驛詔  
被      告  桃園市政府交通事件裁決處
                      設桃園市○○區○○路00號7~8樓
代  表  人  張丞邦    住同上
訴訟代理人  黃一鳴律師
上列當事人間交通裁決事件，原告不服被告民國110年10月14日
桃交裁罰字第58-ZAC101871號裁決，提起行政訴訟，本院判決如
下：
    主  文
原告之訴駁回。
訴訟費用新臺幣參佰元由原告負擔。
    事實及理由
一、程序事項：
　　本件係因原告不服被告依道路交通管理處罰條例（以下簡稱
    為道交條例）第8條所為之裁決，提起行政訴訟，經核屬行
    政訴訟法第237 條之1 第1項第1 款規定之交通裁決事件，
    爰依同法第237 條之7 規定，不經言詞辯論，逕為判決。
二、事實概要：
　㈠原告於民國110年7月2日17時59分許，駕駛車號000-0000號租
    賃小客車（以下稱為系爭汽車）沿國道1號北向行駛，行經
    北向55.9公里處時，因涉有「利用輔助車道超越前車（行駛
    高速公路違規超車）」之違規行為，經民眾以科學儀器即行
    車紀錄器錄影採證後提出檢舉，內政部警政署國道公路警察
    局第一公路警察大隊（以下稱為舉發機關）查證後，乃依道
    交條例第33條第1項第7款規定製單舉發原告。
　㈡原告不服舉發於110年8月27日提出申訴，經舉發機關查復認
    違規屬實依法裁處，被告則依道交條例第33條第1項第7款、
    第63條第1項（第1款）等規定，製開桃交裁罰字第58-ZAC10
    1871號裁決書（以下稱為原處分），裁處原告新臺幣（下同
    ）3,000元、並記違規點數1點，並於110年10月18日送達原
    告，原告嗣於110年11月3日具狀向本院提起本件行政訴訟。
三、本件原告主張：
    原告有於上開時地行經舉發路段，因誤認即將下國道1號與2
    號連接之機場系統交流道（即國道1號北上52公里處），遂
    提早駛入最外側輔助車道欲下交流道，約10餘秒後始發現錯
    誤，故重新駛回內線主線車道，原告在該舉發路段輔助車道
    行進時，左右兩側均無任何車輛，故並無超車之行為等語。
    並聲明：原處分撤銷。
四、被告則答辯以：
　㈠按道交條例第7條之1規定：「對於違反本條例之行為者，民
    眾得敘明違規事實或檢具違規證據資料，向公路主管或警察
    機關檢舉，經查證屬實者，應即舉發。但行為終了日起逾七
    日之檢舉，不予舉發。」、第33條第1項第7款規定：「汽車
    行駛於高速公路、快速公路或設站管制之道路，不遵使用限
    制、禁止、行車管制及管理事項之管制規則而有下列行為者
    ，處汽車駕駛人新臺幣三千元以上六千元以下罰鍰：七、違
    規超車、迴車、倒車、逆向行駛。」、第63條第1項第1款規
    定略以：「汽車駕駛人有下列各款所列條款之一者，除依原
    條款處罰鍰外，並予記點：一、有第三十三條第一項…情形
    之一者，各記違規點數一點。」、第85條第1項規定：「本
    條例之處罰，受舉發違反道路交通管理事件之受處罰人，認
    為受舉發之違規行為應歸責他人者，應於舉發違反道路交通
    管理事件通知單應到案日期前，檢附相關證據及應歸責人相
    關證明文件，向處罰機關告知應歸責人，處罰機關應即另行
    通知應歸責人到案依法處理。逾期未依規定辦理者，仍依本
    條例各該違反條款規定處罰。」。
　㈡復按高速公路及快速公路交通管制規則（下稱管制規則）第2
    條第1項第1款規定：「本規則所用名詞，釋義如下：一、高
    速公路︰指其出入口完全控制，中央分隔雙向行駛，除起迄
    點外，並與其他道路立體相交，專供汽車行駛之公路。」、
    第13款規定：「交流道︰指高速公路與快速公路相互間，高
    速公路或快速公路與其他道路連接，以匝道構成立體相交之
    部分。」、第14款規定：「匝道︰指交流道中為加減速車道
    及主線車道與其他道路間之連接部分。」、第8條第1項前段
    規定略以：「汽車行駛高速公路及快速公路，其車道之使用
    ，除因交通事故及道路施工依臨時或可移動標誌指示或交通
    勤務警察指揮外，應依設置之交通標誌、標線或號誌之規定
    …」、第9條第1項第3款規定：「汽車行駛高速公路及快速公
    路，不得有下列行為：三、在加速車道、減速車道或單車道
    之匝道上超越前車或倒車。」。
  ㈢末按道路交通標誌標線號誌設置規則第189條之1規定：「穿
    越虛線，係供車輛匯入匯出時，做為劃分主線車道與其他車
    道之用，其他車道車輛應讓主線車道車輛先行。本標線為白
    虛線，線寬十五或三十公分，線段一公尺，間距二公尺。」
    。
  ㈣卷附內政部警政署國道公路警察局第一公路警察大隊110年9
    月30日國道警一交字第1101708223號函略以：「…查旨揭車
    輛於110年7月2日17時59分許，在國道1號北向55.9公里處利
    用輔助車道超越前車違規案，係民眾現場目睹該車違規，以
    科學儀器取得證據資料向本大隊提出檢舉。本大隊爰依道路
    交通管理處罰條例(以下簡稱處罰條例)第7條之1『對於違反
    本條例之行為者，民眾得敘明違規事實或檢具違規證據資料
    ，向公路主管或警察機關檢舉，經查證屬實者，應即舉發』
    之規定，經查證屬實後，依據處罰條例第33條第1項第7款『
    違規超車行駛』之規定，依法填製國道警交字第ZAC101871號
    違規通知單逕行舉發。旨揭車輛違規屬實，本大隊依事實舉
    發並無不當…」。
  ㈤經審視採證光碟可知，於影片時間2021/07/02 17：59：02至
    17：59：22時系爭車輛於上揭地點利用輔助車道超越外側車
    道車流行駛，足認系爭車輛確有「行駛高速公路違規超車」
    之交通違規事實無訛。至原告稱在輔助車道行進時，左右兩
    側車道均無任何車輛云云，依採證影片內容，外側車道有多
    部車輛行進，原告稱無任何車輛顯非事實。
  ㈥道路交通標誌、標線、號誌，係交通主管機關依道路交通狀
    況及用路人之需要而依法設置，故駕駛人有遵守標誌、標線
    、號誌指示之義務，駕駛人不得僅憑其個人認知或價值判斷
    ，或主觀認為其行為不致影響交通秩序、安全，而任意決定
    不予遵守，否則將使交通秩序大亂，非但影響道路交通安全
    及用路人權益，亦將使道路交通標誌、標線、號誌形同虛設
    (參照臺灣新北地方法院行政訴訟判決105年度交字第201號)
    。
  ㈦是以，系爭車輛因有「行駛高速公路違規超車」之情，是該
    當道路交通管理處罰條例第33條第1項第7款及第85條第1項
    等規定所定要件等語置辯。並聲明：駁回原告之訴。
五、本院之判斷：
　㈠按汽車行駛於高速公路、快速公路或設站管制之道路，不遵
    使用限制、禁止、行車管制及管理事項之管制規則而有違規
    超車、迴車、倒車、逆向行駛行為者，處汽車駕駛人3,000
    元以上6,000元以下罰鍰，道交條例第33條第1項第7款定有
    明文。再汽車行駛高速公路及快速公路，不得由主線道變換
    車道至加速車道、減速車道、輔助車道或爬坡道超越前車行
    為復為管制規則第9條第1項所明定。另按違反道路交通管理
    事件統一裁罰基準及處理細則（以下簡稱為裁罰基準及處理
    細則）第1條規定：「本細則依道路交通管理處罰條例第92
    條第4項規定訂定之」、第2條第1、2項規定：「處理違反道
    路交通管理事件之程序及統一裁罰基準依本細則之規定辦理
    」、「前項統一裁罰基準，如附件違反道路交通管理事件統
    一裁罰基準表…」，又依前述基準表，小型車汽車駕駛人違
    反處罰條例第33條第1項第7款規定，於期限內繳納罰鍰或到
    案聽候裁決者，應處罰鍰3,000元，並記違規點數1點。核此
    等規定，係基於母法之授權而為訂定，並參考「車輛大小」
    、「違規程度」、「所生影響」、「違反情節」等各事項而
    為分級處罰，且就裁罰基準及處理細則附件所示統一裁罰基
    準表中有關處罰條例第33條第1項裁罰基準內容，並未牴觸
    母法，準此以觀，被告自得依此基準而為裁罰。
　㈡經查，原告駕駛系爭汽車，於前揭違規時間行經高速公路違
    規路段時，先由外側車道變換至通往出口匝道之輔助車道並
    行駛一段距離，期間超越至少9部行駛於外側車道汽車，於
    「17：59：18」時，系爭車輛見外側車道出現空隙，即自輔
    助車道變換至主線外側車道，且過程中並未全程顯示方向燈
    。於「17：59：22」時，可見系爭車輛之車牌號碼為「RDB-
    1908號」，此經本院當庭勘驗採證錄影帶明確，有勘驗筆錄
    及錄影擷取畫面可稽（本院卷第88至89頁、第68至73頁），
    本院並將上開勘驗筆錄寄送兩造表示意見，原告於111年4月
    1日收受上開勘驗筆錄，此有本院行政訴訟庭送達證書在卷
    （見本院卷第94頁）可稽，然迄未表示意見，視為對前開勘
    驗筆錄不爭執，則原告有駕車行駛高速公路時，在輔助車道
    上超越前車行為，已屬明確。
　㈢原告以其係誤認駛入通往機場系統交流道之輔助車道，故於
    發覺錯誤時駛出等情，爭執並無違規超車之意云云。
  ⒈查原告自申訴程序起，未曾提及違規當日行車之目的地為何
    ，則原告行駛進入上開地點之輔助車道，是否確為「誤駛」
    並無任何事證可佐，原告主張因發現車道錯誤故切回等情，
    亦難遽採。
　⒉次按違反行政法上義務之行為，除出於故意外，縱出於過失
    亦得予處罰，行政罰法第7條第1項明文可參；又「輔助車道
    設於主線車道外側，銜接相鄰兩交流道間加、減速車道，專
    供車輛進出高速公路使用之車道」，原告為領有執照之合格
    駕駛人，對此規定自應知悉並注意遵行。查原告駕駛系爭汽
    車進入輔助車道，其他用路人基此駕駛行為外觀，本得合理
    期待原告將續行輔助車道並由匝道離開高速公路，詎原告於
    行駛相當距離並超越前車後，切回主線外側車道，對主線車
    道之其他車輛而言，自屬車流秩序之擾亂；而原告既明知係
    行駛於輔助車道之上，對於該車道所應遵守之行車秩序（包
    括行車動向、不得利用輔助車道超車等）亦應注意遵守，乃
    有超越前車後切回主線車道之行為，其就本件系爭違規，遂
    不能諉稱無故意或過失。
六、綜上所述，本件原告駕駛系爭汽車於上開違規時間、地點，
    有利用輔助車道超車之違規行為，已可認定，被告依道交條
    例第33條第1項第7款、第63條第1項（第1款）及裁罰基準及
    處理細則之規定，裁處原告如原處分所示，於法並無違誤。
    原告猶執前詞指摘原處分不當，訴請撤銷原處分，為無理由
    ，應予駁回。
七、本件判決基礎已臻明確，兩造其餘之攻擊防禦方法及訴訟資
    料，經本院斟酌後，核與判決不生影響，無一一論述之必要
    ，併予敘明。
八、本件第一審裁判費為300元，依法應由敗訴之原告負擔，且
    係原告於起訴時繳納，爰確定第一審訴訟費用額如主文第2
    項所示。　　
據上論結，本件原告之訴為無理由，依行政訴訟法第237條之8第
1項、第98條第1項前段，判決如主文。　 
中　　華　　民　　國　　111 　年　　4 　　月　　21　　日
　　　　　　　　　行政訴訟庭　法　官　徐  培  元
上為正本係照原本作成。
如不服本判決，應於判決送達後20日內，向本院提出上訴狀並表
明上訴理由（原判決所違背之法令及其具體內容或依訴訟資料可
認為原判決有違背法令之具體事實），其未載明上訴理由者，應
於提出上訴後20日內向本院補提理由書（上訴狀及上訴理由書均
須按他造人數附繕本，如未按期補提上訴理由書，則逕予駁回上
訴），並應繳納上訴裁判費新臺幣750元。
中　　華　　民　　國　　111 　年　　4 　　月　　21　　日
                              書記官  吳  文  彤